【裁判字號】    99,自緝,388
【裁判日期】    991213
【裁判案由】    詐欺
【裁判全文】
臺灣臺中地方法院刑事判決             99年度自緝字第388號
自  訴  人  郭阿碧
自訴代理人  葉涵德律師
被      告  陳育美
上列被告因詐欺案件，經自訴人提起自訴，本院判決如下：
    主    文
本件免訴。
    理    由
一、自訴意旨略以：被告陳育美與自訴人郭阿碧為舊識，於民國
    84年10月間，向自訴人誆稱其信用良好，遊說自訴人參加被
    告為會首之民間互助會，自訴人不疑有他，即以「郭淑華」
    名義參加被告發起之每會每月新臺幣（下同）3萬元，採內
    標制，會員連會首共25名，自84年10月25日起至86年10月26
    日止之互助會共2會，被告利用自訴人每月均未前往標會，
    竟於95年以自訴人名義將自訴人2會予以冒標，嗣該互助會
    進行至第15會（85年12月25日開標），被告將會款收齊後竟
    宣告倒會，自訴人始得知被告前已冒用自訴人名義標會，事
    後被告並避不見面，始知受騙，因認被告涉犯刑法第339條
    第1項之詐欺取財罪嫌。
二、查，被告陳育美行為後，刑法第2條第1項、第80條第1項、
    第83條，業於94年2月2日經總統公布修正，並自95年7月1日
    起施行。修正後刑法第2條第1項規定，已將新舊法律適用之
    「從新從輕」原則，改採「從舊從輕」原則，而此規定僅係
    規範行為後法律變更所生新舊法律比較適用之準據法，並非
    實體刑罰法律，自不生行為後法律變更之比較適用之問題，
    應逕行適用新法第2條第1項之規定，為「從舊從輕」之比較
    。又關於追訴時效期間之修正，應屬實體刑罰法律變更，而
    有第2條第1項之適用。經比較修正前、後刑法第80條第1項
    關於追訴權時效期間之規定，有關本件被告所涉犯刑法第33
    9條第1項詐欺取財罪，最重本刑為5年以下有期徒刑，而依
    修正前刑法第81條、第80條第1項第2款規定：犯最重本刑3
    年以上10年未滿有期徒刑者，追訴權因10年內不行使而消滅
    。修正後刑法第80條第1項第2款規定：犯最重本刑為3年以
    上10年未滿有期徒刑之罪者，追訴權因20年內未起訴而消滅
    。是修正後刑法所定之追訴權時效期間較長，自較不利於行
    為人，故本件被告所涉犯刑法第339條第1項詐欺取財罪即應
    依刑法第2條第1項前段規定，適用修正前刑法第80條之規定
    計算追訴權時效，且關於追訴權時效之停止進行及其期間、
    計算，亦應一體適用修正前刑法第83條之規定，合先敘明。
三、按時效已完成者，應諭知免訴之判決，並得不經言詞辯論為
    之，且於自訴程序準用之，刑事訴訟法第302條第2款、第30
    7條、第343條分別定有明文。次按追訴權之時效，如依法律
    之規定，偵查、起訴或審判之程序不能開始或繼續時，停止
    其進行。前項時效停止，自停止原因消滅之日起，與停止前
    已經過之期間，一併計算。停止原因繼續存在之期間，如達
    於修正前刑法第80條第1項各款所定期間4分之1者，其停止
    原因視為消滅，亦為修正前刑法第83條所明定。又按已實施
    偵查及經提起訴訟，且在審判進行中，均不生時效進行之問
    題，此參司法院大法官會議釋字第138號、釋字第123號解釋
    及最高法院82年9月21日第10次刑事庭會議意旨甚明。
四、經查：被告陳育美所涉犯詐欺取財罪嫌部分，其法定最重本
    刑為有期徒刑5年，依修正前刑法第80條第1項第2款之規定
    ，其追訴權時效期間為10年。而被告此部分犯罪行為終了日
    為85年12月25日，嗣於92年5月27日經自訴人向本院提起本
    件自訴後，因被告經本院合法傳喚、拘提均未到庭，業已逃
    匿，經本院於92年11月14日發布通緝，嗣96年5月17日到案
    ，經本院裁定予以交保候傳，惟再經本院合法傳喚、拘提復
    未到庭，本院復於96年9月18日發布通緝，有卷附自訴狀上
    本院收件戳印、本院92年11月14日92年中院松刑緝字第1357
    號、本院刑事被告保證書、96年9月18日96年中院彥刑緝字
    第835號通緝書各1份在卷可稽，是此部分因被告逃匿致審判
    程序不能繼續，其追訴權時效因而停止進行，故本件須加計
    通緝發布日減去經提起訴訟日之期間（即通緝發布日之92年
    11月14日減去自訴繫屬日92年5月27日之5月18日），及加計
    第二次通緝發布日減第一次通緝到案日之期間（即第二次通
    緝發布日96年9月18日減去第一次通緝到案日96年5月17日之
    4月1日），亦即，自被告最後犯罪行為終了日期之85年12月
    25日起算、加計追訴權時效10年、追訴權時效期間加4分之1
    （2年6月）、通緝發布日減去經提起訴訟之5月18日、第二
    次通緝發布日減去第一次通緝到案日之4月1日，是以，被告
    被訴犯罪之追訴權時效，應於99年4月13日完成。準此，既
    被告於行為時迄今，已逾追訴期間，其追訴期間業已完成，
    揆諸前揭說明，逕為諭知免訴之判決。
據上論斷，應依刑事訴訟法第343條、第302條第2款、第307條，
判決如主文。
中    華    民    國    99    年    12    月    13    日
                  刑事第八庭    審判長  法  官  張智雄
                                        法  官  楊曉惠
                                        法  官  李慧瑜
以上正本證明與原本無異。
如不服本判決應於收受送達後10日內向本院提出上訴書狀，並應
敘述具體理由；其未敘述上訴理由者，應於上訴期間屆滿後20日
內向本院補提理由書（均須按他造當事人之人數附繕本）「切勿
逕送上級法院」。
                                        書記官   張雅慧
中    華    民    國    99    年    12    月    13    日

司法院資訊處製作；財團法人民間司法改革基金會備份。
